【裁判字號】    95,繼,313
【裁判日期】    950426
【裁判案由】    選任遺產管理人
【裁判全文】
臺灣板橋地方法院民事裁定  95年度繼字第313號
聲  請  人  丙○○
非訟代理人  康勝男律師
上列聲請人聲請選任被繼承人甲○○之遺產管理人事件，本院裁
定如下：
    主      文
選任乙○○（男、民國○○○年○月○○日生、身分證統一編號
：Ｚ000000000號、籍設台北縣蘆洲市○○路五二號）
為被繼承人甲○○（男、民國○○年○月○日生、生前籍設台北
縣蘆洲市○○路五二號、民國八十九年八月十四日死亡）之遺產
管理人。
程序費用由被繼承人甲○○之遺產負擔。
    理      由
一、按繼承開始時，繼承人之有無不明，而無親屬會議或親屬會
    議未於一個月內選定遺產管理人者，利害關係人或檢察官得
    聲請法院選任遺產管理人，並由法院依公示催告程序，定六
    個月以上之期限，公告繼承人，命其於期限內承認繼承；又
    被繼承人之所有繼承人均拋棄其繼承權者，亦準用關於無人
    承認繼承之規定，民法第一千一百七十七條、第一千一百七
    十八條第二項、第一千一百七十六條第六項定有明文。
二、本件聲請意旨略以：被繼承人甲○○（男、民國○○年○月
    ○日生、生前籍設台北縣蘆洲市○○路五二號）於民國八十
    九年八月十四日死亡，其為聲請人聲請強制執行事件（台灣
    桃園地方法院八十五年度執字第六八一二號）之參與分配債
    權人，亦即為該執行標的拍賣土地之抵押權人。惟被繼承人
    甲○○死亡後，其所有繼承人均已向法院聲明拋棄繼承，致
    上開強制執行事件無從進行，為合法順利進行上開執行事件
    程序，並保障聲請人之權益，爰以利害關係人身分，依非訟
    事件法第一百四十九條第一項規定，聲請選任被繼承人甲○
    ○之遺產管理人等語。
三、本件聲請人主張被繼承人甲○○於八十九年八月十四日死亡
    ，其所有繼承人全部拋棄繼承，聲請人為台灣桃園地方法院
    八十五年度執字第六八一二號之債權人，被繼承人為上開執
    行事件之抵押權人之事實，業據其提出除戶戶籍謄本、本院
    八十九年九月二十一日板院通民惠繼字第六七二號函文各一
    件，及桃園地院民事執行處通知二件（九十四年九月二十八
    日桃院興執八五年執五字第六八一二號、九十五年一月九日
    桃院木執八十五年執五字第六八一二號）為證，並經本院依
    職權調閱本院八十九年度繼字第六七一號、八十九年度繼字
    第六七三號、八十九年度繼字第六七○號、八十九年度繼字
    第七○七號、八十九年度繼字第七三七號，被繼承人甲○○
    之繼承人等均拋棄繼承事件案卷核閱無訛，自堪信為真實。
四、從而，聲請人以債權人之利害關係人身分聲請選任被繼承人
    甲○○之遺產管理人，核與首揭規定尚無不合。經核乙○○
    為被繼承人甲○○之長子，有卷附之戶籍謄本及繼承系統表
    及本院八十九年度繼字第六七二號拋棄繼承事件案卷可憑，
    雖其已拋棄繼承，但對遺產遺債情況瞭解應較深，就被繼承
    人之財產管理較為方便，並就遺產管理人職務之遂行，有所
    助益，且其既已拋棄繼承，要不致有利害偏頗之虞；雖乙○
    ○經本院合法通知並未到庭表示意見，然為保障債權人之利
    益及期程序之公正、公信起見，本院認以選任被繼承人之長
    子乙○○為被繼承人甲○○之遺產管理人為適當。
五、至被繼承人甲○○之繼承人既均拋棄繼承，其遺產依民法第
    一千一百七十六條第六項準用關於無人承認繼承之規定，依
    同法第一千一百八十五條規定，於清償債權並交付遺贈物後
    ，如有賸餘，應歸屬國庫，附予敘明。
六、依非訟事件法第一百五十七條，民事訴訟法第七十八條，裁
    定如主文。
中    華    民    國    95    年    4     月    26    日
                  家事法庭  法  官  郭光興
以上正本係照原本作成。
如對本裁定抗告須於裁定送達後十日內向本院提出抗告狀，並應
繳納抗告費新台幣壹仟元。
中    華    民    國    95    年    4     月    26    日
                            書記官  翁子婷


司法院資訊處製作；財團法人民間司法改革基金會備份。
